臺灣高等法院臺南分院民事判決
111年度家上字第52號
上  訴  人  王朝智  
訴訟代理人  王奐淳律師
被上訴人    王炵貴  
            王子豪  
上列當事人間請求分割遺產事件，上訴人對於中華民國111年5月
31日臺灣臺南地方法院110年度家繼訴字第24號第一審判決提起
上訴，本院於111年11月16日言詞辯論終結，判決如下：
    主  文
上訴駁回。
第二審訴訟費用由上訴人負擔。
    事實及理由
壹、程序事項：
一、按遺產分割事件，依家事事件法第3條第3項第6款規定，為
    丙類家事訴訟事件，適用家事訴訟程序之規定，此觀同法第
    37條規定自明。又家事法院受理家事事件法第3條所定丙類
    事件，與一般民事訴訟事件基礎事實相牽連者，如經當事人
    合意或法院認有統合處理之必要時，應許當事人合併提起或
    為請求之追加、反請求。
二、上訴人於原審起訴請求分割其與被上訴人王炵貴公同共有被
    繼承人王盛所遺遺產，嗣主張如附表編號⒈所示對被上訴人
    王子豪之不當得利債權亦應列為遺產予以分割，並追加王子
    豪為被告，及請求判命王子豪應返還上開所受不當得利予上
    訴人及王炵貴公同共有，經核上訴人所為追加之訴固為一般
    民事訴訟事件，然與原起訴之遺產分割事件之基礎事實相牽
    連，有統合處理之必要，其追加之訴自應予准許，並與遺產
    分割之家事訴訟事件合併審理。
貳、實體事項：
一、本件上訴人主張：被繼承人王盛於民國（下同）106年3月31
    日死亡（其配偶先於王盛死亡），上訴人與王炵貴為王盛之
    子，為王盛全體繼承人，應繼分各2分之1。王盛生前就其遺
    產中不動產部分立有遺囑，上訴人與王炵貴就王盛遺產中不
    動產部分已有分割協議而無爭議，惟就附表所示遺產不能達
    成分割協議，爰依民法第1164條規定請求裁判分割（不請求
    分割遺產中不動產部分）。又附表編號⒈之不當得利債權，
    係王盛於京城商業銀行帳號000000000000號帳戶（下稱王盛
    京城銀行帳戶）於101年3月16日匯款新臺幣（下同）1,168,
    000元至王子豪（為王炵貴長子）於同行帳號000000000000
    號帳戶（下稱王子豪京城銀行帳戶），王子豪不能證明係受
    贈與，自屬王子豪無法律上原因所受利益，爰依民法第828
    條第2項準用同法第821條規定及同法第179條不當得利之法
    律關係請求王子豪將此筆款項返還上訴人及王炵貴公同共有
    ，並列入遺產，由上訴人及王炵貴依上開應繼分比例各分配
    584,000元；附表編號⒉之不當得利債權，係王盛京城銀行帳
    戶於97年12月9日匯款847,754元至王炵貴之臺南市○市區○○○
    號00000000000000號帳戶（下稱王炵貴○○農會帳戶），王炵
    貴不能證明係受贈與，亦屬王炵貴無法律上原因所受利益，
    應列入遺產，由上訴人及王炵貴依上開應繼分比例各分配42
    3,877元；附表編號⒊至⒎之遺產，均為王炵貴未得上訴人同
    意擅自領取，依上開應繼分比例，編號⒊⒋部分應由上訴人及
    王炵貴各分配173,374元，編號⒌部分應由上訴人及王炵貴各
    分配50,000元，編號⒍⒎部分應由上訴人及王炵貴各分配172,
    246元，故上訴人就附表編號⒉至⒎部分共計應受分配819,497
    元，應由王炵貴給付上訴人等情（原審僅判決附表編號⒊至⒎
    所示遺產，於扣除遺產管理費用後所餘40,124元，由上訴人
    及王炵貴按應繼分各2分之1之比例分配，並駁回上訴人其餘
    請求）。原判決認定之遺產範圍及分割方法暨駁回上訴人其
    餘請求部分均有違誤，為此提起上訴，並聲明：㈠原判決廢
    棄。㈡准將王盛所遺如附表所示之遺產，由上訴人與王炵貴
    依應繼分各2分之1之比例分配。㈢王子豪應將1,168,000元，
    及自原審「民事追加被告、變更聲明暨準備二狀」繕本送達
    翌日起至清償日止，按年息百分之5計算之利息返還上訴人
    及王炵貴公同共有。㈣上開㈡、㈢部分聲明，上訴人願供擔保
    ，請准宣告假執行。
二、被上訴人則以：附表編號⒈之轉帳，係王盛生前贈與給長孫
    王子豪唸書之用，並非遺產；附表編號⒉之匯款，係王盛生
    前贈與王炵貴，並非遺產，且當時王盛亦有因贈與而轉帳共
    160萬元給上訴人（於98年3月27日、同年4月24日、同年12
    月14日分別轉帳30萬元、30萬元及100萬元），上訴人亦未
    將之列為遺產。附表編號⒊⒋之保單解約金，已由王炵貴全部
    用於支付王盛之遺產稅738,930元，尚不足18,367元；附表
    編號⒌至⒎之款項，已由王炵貴用於支付王盛喪葬費（含新市
    葬儀社喪葬費用282,000元、臺南市新市區公所規費等共65,
    600元、雜費19,200元、救護車費用2,000元、手尾錢16,000
    元、請神明紅包1,200元）及上開不足支付之遺產稅額18,36
    7元等遺產管理費用，尚餘40,124元之遺產現由王炵貴持有
    中，王炵貴願依上開應繼分比例分配予上訴人20,062元，原
    判決並無違誤等語資為抗辯，並答辯聲明：上訴駁回。
三、兩造不爭執事項：
 ㈠被繼承人王盛於106年3月31日死亡，其配偶王吳罔受先於93年
   2月18日死亡，王盛全體繼承人為上訴人（長子）及王炵貴（
   次子），應繼分各2分之1。王子豪於92年9月5日經王炵貴認
   領為長男，係王盛之長孫。
 ㈡王盛生前曾於103年1月17日書立遺囑分配其所有之部分不動產
   ，上訴人及王炵貴亦於同日就王盛該部分不動產簽訂日後遺
   產分割之協議書（原審司家調字卷第15頁）。王盛另有不動
   產遺產如財政部南區國稅局遺產稅繳清證明書所示(原審訴字
   卷第21至25頁)，惟上訴人就本件分割遺產訴訟僅請求以附表
   編號⒈至⒎之項目為審理範圍（不請求分割遺產中不動產部分
   ），並經王炵貴於原審表示同意。
 ㈢王盛京城銀行帳戶於97年12月9日匯款847,754元至王炵貴○○農
   會帳戶（即附表編號⒉）；另於101年3月16日轉帳1,168,000
   元至王子豪京城銀行帳戶（即附表編號⒈）。
 ㈣王盛為要保人(王炵貴為被保險人)所投保中國人壽保險股份有
   限公司(原保誠人壽保險股份有限公司，下稱中國人壽)保險
   情形如下：
　 ⒈附表編號⒊之得意人生終身保險(保單號碼00000000)，保險
     金額245,700元，於94年7月25日起保，106年11月22日解約
     ，解約金324,722元已於106年11月24日匯入王炵貴之京城
     銀行○○分行帳號000000000000帳戶（下稱王炵貴京城銀行
     帳戶）。
　 ⒉附表編號⒋之滿意人生終身保險(保單號碼00000000)，保險
     金額290,850元，於94年7月30日起保，106年11月22日解約
     ，解約金395,841元已於106年11月24日匯入王炵貴京城銀
     行帳戶。上開2筆解約金均為王盛之遺產。
 ㈤王炵貴於106年4月7日自王盛之郵局帳號00000000000000號帳
   戶（下稱王盛郵局帳戶）現金提款10萬元，上開提領之款項
   （即附表編號⒌）為王盛之遺產。
 ㈥王盛死亡時，其○○區○○○號00000000000000帳戶（下稱王盛○○
   農會帳戶）尚有存款餘額337,235元，上開存款餘額及所生孳
   息(即附表編號⒍)為王盛之遺產。王盛○○農會帳戶於106年4月
   20日匯入之老農津貼7,256元(即附表編號⒎)亦為王盛之遺產
   。
 ㈦王炵貴已支付王盛之遺產稅738,930元，及其喪葬費用共計386
   ,000元（含新市葬儀社喪葬費用282,000元、臺南市新市區公
   所規費65,600元、雜費19,200元、救護車費用2,000元、手尾
   錢16,000元、請神明紅包1,200元)。
四、兩造爭執事項：
  ㈠上訴人主張附表所示項目均為王盛之遺產，依民法第1164條
    規定請求分割遺產，並按上訴人及王炵貴之應繼分比例各1/
    2分配，有無理由？
  ㈡上訴人請求王子豪應返還1,168,000元及自「民事追加被告、
    變更聲明暨準備二狀」繕本送達翌日起至清償日止，按年息
    百分之5計算之利息予上訴人及王炵貴公同共有，有無理由
    ？
五、本院之判斷：
　㈠按繼承人有數人時，在分割遺產前，各繼承人對於遺產全部
    為公同共有。繼承人得隨時請求分割遺產，民法第1151條、
    第1164條前段定有明文。而除法律或契約另有規定外，公同
    共有物之處分及其他權利之行使，應得公同共有人全體之同
    意，亦為民法第828條第2項所明定。是欲將遺產之公同共有
    關係變更（即分割）為分別共有關係，如得公同共有人全體
    之同意，即可就遺產之全部或一部為分割（最高法院98年度
    台上字第79號判決意旨參照）。又遺產既得由全體繼承人協
    議一部分割，則遺產應整體、全部分割之原則，性質尚應非
    屬強行規定，且基於法安定性之要求，違反非屬強行規定所
    為之一部遺產分割之裁判，應認仍屬有效較妥。查被繼承人
    王盛於106年3月31日死亡，其子即上訴人及王炵貴為其全體
    繼承人，應繼分各2分之1等情，有上訴人所提王盛之繼承系
    統表、其妻王吳罔受之除戶謄本，及原審所調取王盛、上訴
    人及王炵貴之戶籍資料在卷可稽（原審訴字卷第31、33頁、
    司家調字卷第29至36頁），堪以採信。又上訴人主張王盛生
    前就其遺產中不動產部分立有遺囑，上訴人與王炵貴就王盛
    遺產中不動產部分已有分割協議而無爭議，惟就附表所示遺
    產不能達成分割協議，故提起本件分割遺產訴訟僅請求以附
    表所示項目為審理範圍，不請求分割王盛遺產中不動產部分
    等情，並提出遺囑、協議書、財政部南區國稅局遺產稅繳清
    證明書為憑（原審司家調字卷第15頁、訴字卷第21至25頁)
    ，而王炵貴亦不爭執王盛立有上開遺囑，及其與上訴人間訂
    有上開不動產分割協議，暨王盛尚遺有如上開遺產稅繳清證
    明書所載之其他不動產遺產等情，惟於原審已同意僅以附表
    所示項目為本件審理範圍（原審訴字卷第281至282、357至3
    58頁），則王盛縱使尚有其他遺產未列入本件審理範圍，揆
    諸前開說明，仍無礙於本件分割遺產之請求及裁判，合先敘
    明。
　㈡王盛遺產範圍之認定：
　⒈附表編號⒊至⒎所示項目均為王盛之遺產，為兩造所不爭執，
    並有中國人壽111年4月14日中壽契字第1110001558號函所附
    投保資料明細表、要保書、契約內容變更申請書、保險契約
    終止申請書(原審訴字卷第337頁至353頁)、郵局帳戶存摺、
    郵政存簿儲金提款單(同卷第135至136頁、335頁)、新市農
    會存摺(同卷第133至134頁)附卷可查，堪以認定。
　⒉附表編號⒈⒉部分不能證明為王盛之遺產：
　⑴按無法律上之原因而受利益，致他人受損害者，應返還其利
    益。雖有法律上之原因，而其後已不存在者，亦同。民法第
    179條定有明文。按不當得利依其類型可區分為「給付型之
    不當得利」與「非給付型不當得利」，前者係基於受損人有
    目的及有意識之給付而發生之不當得利，後者乃由於給付以
    外之行為（受損人、受益人、第三人之行為）或法律規定或
    事件所成立之不當得利。在「給付型之不當得利」應由主張
    不當得利返還請求權人（受損人），就不當得利成立要件中
    之「無法律上之原因」負舉證責任（最高法院109年度台上
    字第21號判決意旨參照）。在「非給付型之不當得利」中之
    「權益侵害型不當得利」，因侵害歸屬於他人權益內容而受
    利益，致他人受損害，而對受損人不具有取得利益之正當性
    ，即可認為受損與受益間之損益變動具有因果關係而無法律
    上原因。倘受益人主張其有取得利益之法律上原因，即應由
    受益人就此有利於己之事實負舉證責任（最高法院107年度
    台上字第1792號判決意旨參照）。所謂侵害型不當得利，乃
    指無法律上之原因，侵害歸屬他人權益內容而獲有利益。由
    於侵害歸屬他人權益之行為，本身即為無法律上之原因，主
    張依此類型之不當得利請求返還利益者（即受損人），固無
    庸就不當得利成立要件中之無法律上之原因舉證證明，惟仍
    須先舉證受益人取得利益，係基於受益人之「侵害行為」而
    來，必待受損人舉證後，受益人始須就其有受利益之法律上
    原因，負舉證責任，方符舉證責任分配之原則（最高法院10
    9年度台上字第2539號判決意旨參照）。又依不當得利規定
    請求受益人返還其所受之利益，依民事訴訟法第277條本文
    規定，原應由主張不當得利返還請求權之受損人，就受益人
    係「無法律上原因」之事實，負舉證責任。惟此一消極事實
    ，本質上有證明之困難，尤以該權益變動係源自受益人之行
    為者為然。故類此情形，於受損人舉證證明權益變動係因受
    益人之行為所致後，須由受益人就其具保有利益之正當性，
    即有法律上原因一事，負舉證責任，方符同條但書規定之舉
    證責任分配原則（最高法院111年度台上字第618號判決意旨
    參照）。
　⑵查王盛京城銀行帳戶於97年12月9日匯款847,754元至王炵貴○
    ○農會帳戶（即附表編號⒉）；另於101年3月16日轉帳1,168,
    000元至王子豪京城銀行帳戶（即附表編號⒈），為兩造所不
    爭執，並有王炵貴○○農會帳戶客戶往來交易明細表及存摺類
    存款取款憑條（原審訴字卷第65、202頁）、王子豪京城銀
    行帳戶存摺及存摺類取款憑證（同卷63、331頁）附卷可稽
    ，堪以認定。
　⑶上訴人主張附表編號⒈之轉帳為王盛對王子豪之不當得利債權
    ；附表編號⒉之匯款為王盛對王炵貴之不當得利債權，均屬
    王盛之遺產乙節，為被上訴人所否認，並抗辯此分別為王盛
    對王子豪及王炵貴之贈與。又依前揭說明可知，上訴人主張
    附表編號⒈⒉為王盛之不當得利債權，倘屬「給付型不當得利
    」，應由上訴人就王子豪2人係「無法律上之原因」之事實
    負舉證責任，惟上訴人如已舉證證明權益變動係因王子豪2
    人之行為所致，即須由王子豪2人就有法律上原因負舉證責
    任；倘屬「侵害型不當得利」，則應由上訴人先舉證王子豪
    2人取得利益係基於其等之「侵害行為」而來，王子豪2人始
    須就其等有受利益之法律上原因負舉證責任，此時上訴人即
    無庸就無法律上之原因為舉證。
　⑷查上訴人前曾對王炵貴及其妻黃秀淑提起侵占之刑事告訴，
    主張王盛生前曾交付現金180萬元予王炵貴保管，嗣王盛死
    亡後，王炵貴夫妻均拒不分配上開遺產予上訴人，而將上訴
    人之應繼財產侵占入己，因認王炵貴夫妻涉犯侵占罪嫌云云
    ，嗣經檢察官以此親屬間侵占告訴已逾6個月之告訴期間而
    為不起訴處分等情，有本院所調取之臺灣臺南地方檢察署10
    9年度偵字第17044號卷宗可查。又依上訴人於該刑事案件警
    詢中所主張：我父親在世時有轉100萬元給王炵貴兒子，我
    父親死亡後大約剩下40萬元多現金，我父親多贈與王炵貴40
    萬元，總數大約180多萬元等語（該案他字卷第54至55頁）
    ；及於本件起訴時原請求分割遺產180萬元，並主張分別為
    王盛生前為了稅務規劃將100萬元寄放在王炵貴處，王炵貴
    曾向王盛借款40萬元，及王盛存摺剩餘40萬元由王炵貴領出
    交由王炵貴夫妻處理王盛之喪葬事等情（原審調字卷第7至1
    1頁）；復以陳述意見狀稱：姪子王子豪的100萬是由父親帳
    戶轉過去，弟媳黃秀淑也承認是父親暫時寄存的，當時父親
    及我弟皆在場。我弟曾告知有向我爸拿40萬元這筆款項等語
    （原審訴字卷第89頁）；嗣追加王子豪為被告及先後變更聲
    明，將原起訴狀所稱100萬元部分變更為王盛生前將1,168,0
    00元寄託於王子豪部分，及將原起訴狀所稱40萬元借款部分
    變更為王盛帳戶匯款847,754元予王炵貴部分（同卷第91至9
    9頁、第125至132頁）；惟嗣後上訴人上訴理由又主張王盛
    匯款予王子豪1,168,000元是否為王盛親自所為似有疑義，
    及上訴人對於王盛匯款予王炵貴之847,754元屬消費寄託債
    權乙事已盡舉證責任，王子豪2人應就主張贈與為舉證等情
    ，並否認2筆匯款為王盛親自或授權他人所為之事實，且陳
    稱：王盛已中風幾年，其存摺是被上訴人管理及自行領取（
    本院卷第13至25頁、第115至121頁、第133至134頁）。王盛
    在97年12月以後就沒有定存了，後續這些錢全部都是被上訴
    人這邊去提領的，王盛當時不需要用到那麼大筆開銷，王盛
    當時為被上訴人所掌控等語（同卷第180頁）。王子豪2人則
    否認有提領王盛帳戶上開2筆款項之事實，則依上訴人先後
    主張及陳述，其先主張王子豪2人最初係因受託保管王盛存
    款而取得給付（亦即給付型之不當得利），嗣又變更主張上
    開2筆款項係王子豪2人未經王盛同意領取其存款（亦即侵害
    型之不當得利），依前者，即應由上訴人舉證證明王子豪、
    王炵貴分別受領王盛帳戶給付附表編號⒈⒉之款項為無法律上
    之原因；依後者，亦應由上訴人先舉證證明王子豪、王炵貴
    取得利益係基於其等之侵害行為所致。上訴人就此雖主張王
    盛之遺囑（原審調字卷第15頁）上簽名字跡，與附表編號⒈
    存摺類存款取款憑條（原審訴字卷第202頁）及編號⒉存摺類
    取款憑證（同卷第331頁）之字跡不一致，惟查，上開取款
    憑條及取款憑證上並無王盛之簽名，均係蓋用王盛印鑑而取
    款，上訴人亦未否認該印鑑之真正，自不能僅憑上開取款憑
    條及取款憑證上所載帳號或存入戶名與王盛遺囑上簽名字跡
    不符，即推論上開2筆取款未經王盛同意之事實。
　⑸再依證人即王炵貴之妻黃秀淑於原審證述：我公公王盛在去
    世前3、4個月身體狀況都還很好，都是我在照顧，我們住一
    起10幾年，他不方便，我才開始照顧，他行動不方便2、3年
    ，是因為老人肌肉無力，但還是會走動，他有糖尿病、高血
    壓，10幾年前有中風過，還是很健康，意識狀況清楚，認識
    字，寫契約、去銀行辦事都沒問題，王盛把他的財產現金分
    批現金給兒子、孫子，剩下30、40萬元交給我，我可以幫他
    買東西，王盛過世前3、4年左右，將他近期在使用的3本存
    摺(農會、郵局、京城銀行)、印章拿給我保管，2、3年間提
    領的動作都有經過王盛同意，他說要買什麼不夠，自己去領
    ，花費蠻兇的，（提示原審訴字卷第145至149頁原證8、王
    盛京城銀行帳戶95年7月1日至105年12月21日客戶存提記錄
    單，你是否知道為什麼會有這些銀行出入？)我接到存摺是1
    01年，其他都是王盛自己匯款的等語（原審訴字卷第177至1
    78頁）。復參以王盛於103年1月17日預立遺囑，已如前述，
    可見其當時意識清醒，並已著手安排其生後遺產之處理，並
    非無自行處分財產能力之人，而附表編號⒈之轉帳距王盛死
    亡之106年3月31日已相隔5年，編號⒉之滙款距王盛死亡更是
    相隔8年多，且此2筆款項金額非小，倘若上開2筆款項之取
    款係未經王盛同意而為，王盛豈有可能多年來均未察覺及置
    喙，且在預立遺囑時亦未處理，益徵此2筆取款係經王盛同
    意始分別轉帳予王子豪及匯款予王炵貴無誤，至於王盛生前
    出於何目的轉帳及匯款亦屬其處分個人財產之自由，不能因
    王盛嗣後死亡即認王子豪2人之受領為無法律上原因。上訴
    人復未能舉證證明王子豪、王炵貴分別受領王盛帳戶給付附
    表編號⒈⒉之款項為無法律上之原因，及王子豪2人取得上開
    款項係基於其等之侵害行為所致；雖王子豪2人因事隔多年
    亦未能提出其等受贈與上開款項之證明，惟上訴人就其所主
    張之不當得利既尚未盡舉證之責，王子豪2人自毋庸就其等
    有受利益之法律上原因負舉證責任。因此，上訴人主張附表
    編號⒈⒉所示項目分別為王盛對王子豪、王炵貴之不當得利債
    權，而為王盛之遺產乙節，即屬不能證明。故本件王盛之遺
    產範圍即為附表編號⒊至⒎所示項目，可以認定。
  ㈢本件應先扣除王炵貴已支付之遺產管理費用，再由上訴人及
    王炵貴依應繼分比例分配所餘遺產款項：
　⒈按關於遺產管理、分割及執行遺囑之費用，由遺產中支付之
    ，民法第1150條本文有明文規定，而民法第1150條所稱之「
    遺產管理之費用」，凡為遺產保存上所必要不可欠缺之一切
    費用均屬之，被繼承人之喪葬費用性質上亦應列為繼承之必
    要費用，由遺產中支付。
　⒉查王炵貴已支付王盛之遺產稅738,930元，及其喪葬費用共計
    386,000元（含新市葬儀社喪葬費用282,000元、臺南市新市
    區公所規費65,600元、雜費19,200元、救護車費用2,000元
    、手尾錢16,000元、請神明紅包1,200元)等情，為兩造所不
    爭執，並有遺產稅繳款書、喪葬費等單據在卷可佐（原審訴
    字卷第361頁、第375至381頁），上開費用均屬遺產管理費
    用，應堪認定。是本件王盛之遺產範圍即如附表編號⒊至⒎所
    示項目，應先扣除上開王盛之遺產管理費用，所餘款項再由
    繼承人即上訴人、王炵貴按應繼分各2分之1之比例予以分配
    。則王炵貴主張附表編號⒊⒋之保單解約金，已由其全部用於
    支付王盛之遺產稅738,930元，尚不足18,367元；附表編號⒌
    至⒎之款項，已由其用於支付王盛喪葬費用共386,000元，及
    上開不足支付之遺產稅額18,367元，尚餘40,124元之遺產現
    由王炵貴持有中，其同意依上開應繼分各2分之1之比例分配
    予上訴人，自屬可採。
　㈣綜上，上訴人主張附表編號⒊至⒎所示項目均為王盛所遺遺產
    部分為可採，另主張附表編號⒈⒉所示項目為遺產部分則不足
    採信，又上開遺產經扣除王炵貴已支出之遺產管理費用後，
    所餘款項40,124元，並無不能分割之情形，因上訴人與王炵
    貴無法達成分割協議，上訴人請求裁判分割上開遺產，自屬
    有據，是本院依全體繼承人公平分配之原則，認應按上訴人
    與王炵貴應繼分各2分之1之比例平均分配為妥適，且不受其
    等聲明之拘束。
　㈤上訴人依民法第828條第2項準用同法第821條規定及同法第17
    9條不當得利之法律關係請求王子豪將1,168,000元本息返還
    予上訴人及王炵貴公同共有，為無理由：
　  按公同共有債權人起訴請求債務人履行債務，係公同共有債
    權之權利行使，非屬回復公同共有債權之請求，並無民法第
    821條規定之準用；而應依同法第831條準用第828條第3項規
    定而為請求（最高法院111年度台上字第397號判決意旨參照
    ）。則上訴人主張其得依民法第828條第2項準用同法第821
    條規定請求王子豪將1,168,000元本息返還予全體繼承人即
    上訴人及王炵貴公同共有，已屬無據。再者，上訴人主張附
    表編號⒈之轉帳為王盛對王子豪之不當得利債權部分，亦未
    能舉證證明王子豪受領給付為無法律上之原因，或係基於王
    子豪或王炵貴之侵害行為所致，上訴人此部分主張即屬不能
    證明，已如前述，從而，上訴人依不當得利之法律關係，請
    求王子豪返還上開款項，亦無理由。
六、綜上所述，上訴人依民法第1164條規定，請求將附表編號⒊
    至⒎之遺產按上訴人及王炵貴應繼分各2分之1之比例分配，
    自屬正當；其餘部分，非王盛之遺產，上訴人請求分割，為
    無理由，另上訴人請求王子豪返還不當得利部分，亦無理由
    ，均不應准許。從而，原審所為上訴人部分敗訴之判決，並
    無不合。上訴論旨指摘原判決此部分不當，求予廢棄改判，
    為無理由，應駁回其上訴。
七、本件事證已臻明確，兩造其餘之攻擊或防禦方法及所用之證
    據，經本院斟酌後，認為均不足以影響本判決之結果，爰不
    逐一論列，附此敘明。
八、據上論結，本件上訴為無理由，依家事事件法第51條，民事
    訴訟法第449條第1項、第78條，判決如主文。
中　　華　　民　　國　　111 　年　　12　　月　　7 　　日
                      家事法庭  審判長法  官  藍雅清

                                      法  官  張季芬

                                      法  官  王雅苑
上為正本係照原本作成。
上訴人如不服本判決，應於收受送達後20日內向本院提出上訴書
狀，其未表明上訴理由者，應於提出上訴後20日內向本院補提出
理由書狀（均須按他造當事人之人數附繕本），上訴時應提出委
任律師或具有律師資格之人之委任狀；委任有律師資格者，另應
附具律師資格證書及釋明委任人與受任人有民事訴訟法第466條
之1第1項但書或第2項（詳附註）所定關係之釋明文書影本。如
委任律師提起上訴者，應一併繳納上訴審裁判費。
被上訴人不得上訴。　
中　　華　　民　　國　　111 　年　　12　　月　　7 　　日

                                      書記官  李良倩

【附註】
民事訴訟法第466條之1：
⑴對於第二審判決上訴，上訴人應委任律師為訴訟代理人。但上
  訴人或其法定代理人具有律師資格者，不在此限。
⑵上訴人之配偶、三親等內之血親、二親等內之姻親，或上訴人
  為法人、中央或地方機關時，其所屬專任人員具有律師資格並
  經法院認為適當者，亦得為第三審訴訟代理人。
民事訴訟法第466條之2第1項：
上訴人無資力委任訴訟代理人者，得依訴訟救助之規定，聲請第
三審法院為之選任律師為其訴訟代理人。


附表：上訴人請求分割之被繼承人王盛之遺產明細      編號 種類 項目 兩造主張 本院之認定 證據出處   ⒈ 債權 101年3月16日自王盛京城銀行帳戶轉帳1,168,000 元至王子豪同行帳戶 ⑴上訴人主張為不當得利 ⑵被上訴人主張為贈與 不能證明為遺產 存摺、存摺類取款憑證(原審訴字卷第63、331頁）    ⒉ 債權 97年12月9日自王盛京城銀行帳戶匯款847,754元至王炵貴新市農會帳戶 ⑴上訴人主張為不當得利 ⑵被上訴人主張為贈與 不能證明為遺產 客戶往來交易明細表、存摺類存款取款憑條(同卷第65、202頁)   ⒊ 保單解約金  中國人壽得意人生終身保險(保單號碼：00000000)解約金324,722元  為遺產，已由王炵貴全部用於支付遺產管理費用之遺產稅738,930 元，尚不足支付遺產稅額18,367元【計算式：(324,722＋395,841)－738,930＝-18,367】 投保資料明細表(同卷第339頁)、106年度遺產稅繳款書(同卷第361頁)   ⒋ 保單解約金 中國人壽滿意人生終身保險(保單號碼：00000000)解約金395,841元      ⒌ 現金 106年4月7日王炵貴自王盛新市郵局帳戶提領10萬元   為遺產，已由王炵貴用於支付下列遺產管理費用：⑴新市葬儀社喪葬費用282,000元、⑵臺南市新市區公所規費等共65,600元、⑶雜費19,200元、⑷救護車費用2,000元、⑸手尾錢16,000元、⑹請神明紅包1,200元、⑺上開不足支付之遺產稅額18,367元。尚餘40,124元(現由王炵貴持有中)，應列為遺產，由上訴人及王炵貴按應繼分各2分之1之比例分配。 郵局存摺、提款單(同卷第135至136、335頁)、新市農會存摺(同卷第133至134頁)、喪葬費等單據(同卷第375至381頁)   ⒍ 存款 王盛新市農會帳戶存款337,235元及所生孳息      ⒎ 其他 106年4月20日匯入王盛新市農會帳戶之老農津貼7,256元             合計：3,180,808元    遺產：40,124元